臺灣基隆地方法院民事裁定　　　　　　　 100年度抗字第20號
抗　告　人　查慧貞
相　對　人　財政部臺灣省北區國稅局七堵稽徵所
法定代理人　徐珍玉
上列相對人為「雙廷工業有限公司」聲請選任臨時管理人事件，
抗告人對於中華民國100.年５月３日本院100.年度聲字第12號第
一審裁定提起抗告，本院第二審合議庭裁定如下：
    主  文
原裁定除聲請費用部分外廢棄。
相對人於原審之聲請駁回。
抗告程序費用新臺幣壹仟元由相對人負擔。
    理  由
一、本件相對人於原審之聲請意旨略以：雙廷工業有限公司（下
    稱雙廷公司）為一人公司，原登記之負責人王文苑已於民國
    （下同）99年12月18日死亡，而抗告人為王文苑之配偶，就
    王文苑之資產狀況自應最為瞭解，為維持該公司之正常營運
    ，並保障該公司有機會對抗相對人之課稅處分，俾有利於行
    使訴訟上權利，爰依非訟事件法第183.條第１項之規定，聲
    請為雙廷公司選任抗告人為臨時管理人等語。
二、原審選任抗告人為雙廷公司之臨時管理人，係以：雙廷公司
    之董事會已因負責人王文苑死亡而不能行使職權，該公司確
    有選任臨時管理人之必要，考量抗告人為雙廷公司前任負責
    人王文苑之配偶，對公司營運及財務狀況應有一定程度之瞭
    解，並有正常智識能力可處理該公司之事務，堪信抗告人應
    屬最妥適之人選，爰選任抗告人為雙廷公司之臨時管理人等
    語，為其理由。
三、抗告人抗告意旨略以：伊自94年４月起即未與王文苑同居，
    對雙廷公司業務及王文苑個人行為皆一無所悉，實無法勝任
    雙廷公司之臨時管理人，且伊已依法對王文苑所遺財產聲明
    拋棄繼承，為此提起抗告，請求廢棄原裁定等語。
四、按「（有限）公司應至少置董事一人執行業務並代表公司，
    最多置董事三人，應經三分之二以上股東之同意，就有行為
    能力之股東中選任之。董事有數人時，得以章程特定一人為
    董事長，對外代表公司。執行業務之董事請假或因故不能行
    使職權時，指定股東一人代理之；未指定代理人者，由股東
    間互推一人代理之。」公司法第108.條第１、２項定有明文
    。次按「董事長不為或不能行使職權，致公司有受損害之虞
    時，法院因利害關係人或檢察官之聲請，得選任一人以上之
    臨時管理人，代行董事長及董事會之職權。」公司法第208.
    條之１第１項前段亦定有明文；本條依同法第108.條第４項
    規定，於有限公司亦準用之。惟此限於公司無應解散之事由
    時，為維繫公司之正常經營，始有其適用；倘公司已有解散
    之事由，即應依解散之規定處理。又有限公司股東經變動而
    不足公司法所定之最低人數者，應行解散，公司法第113.條
    、第71條第１項第４款亦有明文規定；且公司除因合併、分
    割或破產而解散外，應行清算，同法第24條亦定有明文。故
    有限公司之股東如不足最低之法定人數，即應解散並進行清
    算；而在有限公司進行清算時，應以清算人為公司之負責人
    ，即無依上開規定選任臨時管理人之餘地。
五、經查：雙廷公司之股東僅有王文苑一人，並擔任董事，其出
    資額與該公司之資本額同，王文苑並已於99年12月18日死亡
    等情，此有該公司之登記資料、公司章程及王文苑等之戶籍
    謄本等件影本附於原審卷（見原審卷第７至第13頁及第19至
    第23頁）可稽，並經本院依職權調取雙廷公司之登記卷宗核
    閱屬實；故於雙廷公司之唯一股東王文苑死亡後，應視王文
    苑有無繼承人繼承其出資並繼受為該公司之股東而定：(一)
    倘王文苑有繼承人繼承其出資並繼受為雙廷公司之股東，則
    該公司即可能有董事而為該公司之代表人。(二)反之，如王
    文苑無繼承人繼承其出資並繼受為雙廷公司之股東，則該公
    司已無股東，依公司法第113.條準用同法第71條第１項第４
    款規定，應行解散（如係各順位之繼承人均拋棄繼承，則應
    依民法第1176條第６項之規定處理，於產生遺產管理人後，
    公司亦應進行解散，以處理遺產事宜）。本件經本院依職權
    調查被繼承人王文苑之繼承人有無聲明拋棄繼承，得知王文
    苑有繼承人王文淵及王文琪（該２人為第三順位繼承人；第
    一順位繼承人王耀廷、王浚廷、王煒廷；第二順位繼承人王
    林靜及配偶查慧貞均已拋棄繼承），此業經本院依職權調取
    本院100.年度司繼字第29號、第116.號卷核閱明確。王文苑
    既有繼承人王文淵及王文琪繼承其出資並繼受為雙廷公司之
    股東，依上開公司法第108.條第１、２項之規定，應由該２
    名股東另行選任一人為董事或互推一人代理董事執行職務為
    是。茲相對人聲請意旨除陳稱雙廷公司之董事王文苑死亡外
    ，並未陳明繼承之股東有何不能另選董事或互推一人代理董
    事執行職務之情事並附證據，實無為雙廷公司選任臨時管理
    人之必要。本件相對人於原審之聲請，核與公司法第108.條
    第４項、第208.條之１之規定不符，應不准許。原審選任抗
    告人為雙廷公司之臨時管理人，於法未合。抗告意旨雖未指
    摘及此，惟原裁定既有未洽，自應由本院廢棄改判，爰將原
    裁定（除聲請費用部分外）予以廢棄，並改判如主文第２項
    所示，以資救濟。
六、依非訟事件法第21條第２項、第24條第１項、第46條，民事
    訴訟法第95條、第78條、第495.條之１第１項、第449.條第
    １項，裁定如主文。
中    華    民    國    100   年    9     月    6     日
                  民事庭審判長法  官  蔡聰明
                              法  官  姚貴美
                              法  官  林金發
以上正本係照原本作成。
對本裁定不得再為抗告。
中    華    民    國    100   年    9     月    6     日
                              書記官  林建清